臺灣新北地方法院民事裁定
110年度消債更字第585號
聲  請  人  陳秀霞
代  理  人  葉力豪律師（法扶律師）
上列當事人聲請消費者債務清理事件，本院裁定如下：
    主    文
聲請人甲○○自民國111年1月26日上午10時起開始更生程序。
命司法事務官進行本件更生程序。
    理  由
一、按債務人不能清償債務或有不能清償之虞者，得依消費者債
    務清理條例（下稱消債條例）所定更生程序，清理其債務；
    債務人無擔保或無優先權之債務總額未逾新臺幣（下同）1,
    200 萬元者，於法院裁定開始清算程序或宣告破產前，得向
    法院聲請更生；債務人對於金融機構負債務者，在聲請更生
    或清算前，應向最大債權金融機構請求協商債務更生方案，
    或向其住、居所地之法院或鄉、鎮、市、區調解委員會聲請
    債務清理之調解；法院裁定開始更生或清算程序後，得命司
    法事務官進行更生或清算程序，必要時得選任律師、會計師
    或其他適當之自然人或法人一人為監督人或管理人，消債條
    例第3 條、第151 條第1 項、第16條第1 項分別定有明文。
二、聲請意旨略以：聲請人配偶於民國109年11月間發生車禍，
    僅靠聲請人微薄收入不足支出配偶之醫療費用及家庭開銷，
    致陸續積欠無擔保或無優先權債務總額共計165萬7,037元。
    並於110年10月7日向本院聲請與最大債權金融機構台北富邦
    商業銀行股份有限公司（下稱富邦銀行）前置調解，富邦銀
    行雖提出每月1,605元之還款方案，惟聲請人尚積欠合迪股
    份有限公司債務，且需扶養3位未成年女兒，實在無法負擔
    ，而調解不成立。聲請人現在以擔任臨時工維生，每月收入
    約2萬4,000元，並領有育兒津貼每月4,500元及租金補助4,0
    00元；個人必要支出費用扣除租金補助並與配偶分擔家庭生
    活支出後為1萬0,962元，及扣除育兒津貼後與配偶共同分擔
    未成年女兒3人扶養費共計11,946元（計算式：4,732元＋4,7
    32元＋2,482＝11,946元），是聲請人每月必要支出為2萬2,90
    8元（計算式：個人必要支出1萬0,962元＋扶養費11,946元＝2
    萬2,908元），聲請人名下有保險契約3份，因無法清償上開
    債務，確有不能清償債務之情事。為此，爰依法聲請更生等
    語。
三、經查：
  ㈠聲請人前於110年10月7日聲請債務清理前置調解，惟調解不
    成立等情，業經本院核閱110年度司消債調字第770號卷（下
    稱調解卷）查明屬實。聲請人積欠之無擔保或無優先之債務
    ，依其提出消費者債務清理法院前置調解聲請狀所附債權人
    清冊、財團法人金融聯合徵信中心查詢當事人綜合信用報告
    回覆書、合迪股份有限公司陳報狀、台北富邦銀行前置調解
    債權明細表，合計約為167萬3,756元（計算式：288,880＋1,
    384,876＝1,673,756）（見調解卷第6、8-10頁、第40頁、第
    43頁），所積欠債務總額未逾1,200萬元，且其於聲請更生
    前1日回溯5年內未從事每月營業額20萬元以上之營業活動，
    是以聲請人所為本件更生聲請可否准許，應審究聲請人現況
    是否有「不能清償債務或有不能清償之虞」之情事而定。
  ㈡聲請人主張其目前以擔任臨時工維生，每月收入約2萬4,000
    元，名下除有保險契約3份外、僅有少數存款，並無其他財
    產等情，業據提出勞工保險被保險人投保資料表（明細）、
    收入證明切結書、華南商業銀行存款往來明細表暨對帳單、
    中華郵政存簿內頁影本、中國信託銀行存款交易明細、全國
    財產稅總歸戶財產查詢清單、財政部北區國稅局108至109年
    度年度綜合所得稅各類所得資料清單、中華民國人壽保險商
    業同業公會保險業通報作業資訊系統資料查詢結果表等件為
    證，故本院暫以每月2萬4,000元計算聲請人收入。
  ㈢按債務人必要生活費用，以最近一年衛生福利部或直轄市政
    府所公告當地區每人每月最低生活費1.2倍定之；受扶養者
    之必要生活費用，準用第1項規定計算基準數額，並依債務
    人依法應負擔扶養義務之比例認定之；前二項情形，債務人
    釋明更生期間無須負擔必要生活費用一部或全部者，於該範
    圍內，不受最低數額限制；債務人證明確有必要支出者，不
    受最高數額及應負擔比例之限制，消債條例第64條之2定有
    明文。次按債務人聲請更生或清算時所提財產及收入狀況說
    明書，其表明每月必要支出之數額，與本條例第64條之2第1
    項、第2項規定之認定標準相符者，毋庸記載原因、種類及
    提出證明文件，消債條例施行細則第21條之1第3項亦有規定
    。本件聲請人主張每月個人必要支出包含三餐膳食費8,100
    元、手機費499元、交通費1,000元、及扣除房租補助4,000
    元後與丈夫分擔之房租及水電瓦斯費1,363元，共計1萬0,96
    2元，未逾新北市政府111年度最新公告每人每月最低生活費
    之1.2倍計算即1萬8,960元，應屬合理。關於3名未成年女兒
    扶養費用部分，於扣除每月育兒津貼4,500元後，再配偶共
    同分擔，每月各分別支出女兒扶養費謝○芯4,732元、謝○妤4
    ,732元、謝○琳2,482元，共計1萬1,946元（計算式：4,732
    元＋4,732元＋2,482＝1萬1,946元），均未逾新北市政府111年
    度最新公告每人每月最低生活費之1.2倍計算即1萬8,960元
    ，亦屬合理。是聲請人每月必要生活費用及扶養費用合計2
    萬2,908元（計算式：1萬0,962元＋1萬1,946元＝2萬2,908元
    ），此有聲請人陳報消費者債務清理財產及收入狀況說明書
    、及生活必要支出費用明細在卷可稽（見調解卷第5頁、第1
    8頁）。
四、基上，聲請人現在每月收入2萬4,000元，扣除聲請人每月必
    要支出加計扶養費即2萬2,908元後，餘額僅剩1,092元，名
    下有效保單價值準備金464,683元及少數存款餘額，縱全數
    均用以償還債務，仍難以清償前開對於全體債權人所積欠之
    167萬3,756元之債務，應認有藉助更生制度調整其與債權人
    間權利義務關係之必要，自應許聲請人得由更生程序清理債
    務。從而，聲請人所為本件更生之聲請，符合消債條例第3
    條所定「不能清償之虞」之要件。
五、綜上所述，本件聲請人確因有無法清償債務之情事，又所負
    無擔保或無優先權之債務並未逾1,200 萬元，且未經法院裁
    定開始清算程序或宣告破產，而聲請人於聲請更生前1 日回
    溯5 年內未從事營業活動。復查無消債條例第6 條第3 項、
    第8 條或第46條各款所定駁回更生聲請之事由存在，則聲請
    人聲請更生，應屬有據，自應准許。
六、依消債條例第11條第1 項、第45條第1 項、第16條第1 項，
    裁定如主文。　　　　　　　　　　　　
中　　華　　民　　國　　111 　年　　1 　　月　  26  　日
              民事第八庭    法　　　官　陳翠琪
上為正本係照原本作成
本件不得抗告
本裁定已於111年1月26日上午10時整時公告。
中　　華　　民　　國　　111 　年　　1 　　月　　26　　日
                            書　記　官　曾怡婷